最高法院民事判決　　　　　　　　　　　　　　　　八十七年度台上字第一四一號
　　上　訴　人　代統企業股份有限公司
　　法定代理人　陳進財
　　被 上訴 人　蘇元枝
　　　　　　　　蘇宏文
　　　　　　　　李文忠
　　　　　　　　林式靜
　　　　　　　　田憲育
　　　　　　　　楊明訓
右當事人間請求損害賠償事件，上訴人對於中華民國八十六年五月三十一日台灣高等
法院第二審更審判決（八十五年度上更(一)字第二二號），提起上訴，本院判決如左：
    主  文
原判決關於駁回上訴人請求被上訴人蘇元枝、蘇宏文、田憲育、楊明訓連帶給付新台
幣一萬八千三百二十六元本息之上訴及該訴訟費用部分廢棄，發回台灣高等法院。
其他上訴駁回。
第三審訴訟費用，關於駁回上訴部分，由上訴人負擔。
    理  由
本件上訴人主張：被上訴人蘇元枝、蘇宏文係伊公司執行副總經理蘇端正之職務保證
人，被上訴人李文忠、林式靜係財務課長周景隆之職務保證人，被上訴人田憲育、楊
明訓係襄理兼執行副總經理秘書楊人豪（已死亡）之職務保證人。蘇端正、周景隆、
楊人豪與伊公司會計王翠香、出納黃惠卿五人於任職期間，共同勾串，侵吞伊公司自
動販賣機清潔費新台幣（以下同）二十萬元、公司帳款五十九萬五千二百十九元，致
伊受有損害，爰依侵權行為及職務保證法律關係，求為命被上訴人應連帶給付上開金
額及均自起訴狀繕本送達翌日起加計法定遲延利息之判決（按：上訴人請求賠償應收
帳款六十萬元本息部分，業受敗訴判決確定；請求賠償業績獎金五萬八千三百六十元
本息部分，則受勝訴判決確定）。
被上訴人則以：伊雖為蘇端正、周景隆、楊人豪之職務保證人，惟蘇端正等人任職上
訴人公司並未侵吞該公司款項，伊不負連帶賠償責任等語。資為抗辯。
原審以：蘇端正於原審證稱：「清潔費是給學校的佣金，佣金多寡依販賣機營業額的
百分比計算，由公司業務員向出納領取後，交給學校，根本未經過伊手」等語（見原
審更(一)字卷(一)第一一三頁）。黃惠卿於刑事法院調查時亦供稱：「蘇端正、周景隆二
人沒有領取清潔費五萬元，是業務員從我這裡拿去的」等語（見臺灣高等法院八十五
年度上更(二)字第八五六號刑事卷八十五年九月二十六日訊問筆錄）。該自動販賣機清
潔費係交予學校作為清潔自動販賣機之費用，為上訴人所不爭執。如蘇端正、周景隆
二人領取該清潔費未交予學校，則學校必提出質疑，然從未有任何學校向上訴人提出
質疑。且該清潔費如係由彼二人領取，應出具收據予出納即訴外人黃惠卿或上訴人，
然上訴人並未能提出彼二人領取此清潔費之證據，自難僅憑蘇端正在警訊中之自白及
訴外人黃惠卿在偵查中所為交付清潔費予蘇端正之證言，遽認蘇端正、周景隆二人侵
占上開清潔費二十萬元。楊人豪雖於警訊時供稱侵占貨款六十九萬四千七百八十六元
，惟其於偵查中即否認上情。蘇端正於警訊中僅供承楊人豪在中小企銀五股辦事處設
帳戶係供業務上使用，但否認侵占公司未收帳款。王翠香於刑事偵查中雖供稱：「應
收款過了好久都沒有收，我跟周景隆、蘇端正講，他們說知道了，我就沒再追問，學
校部分約有六十幾萬未收回」等語，此證詞僅能證明有六十幾萬元之帳款未收回，並
不能證明蘇端正、楊人豪有侵占上開款項。又黃惠卿雖曾製作「楊人豪侵占應收未收
款明細表」乙份，惟依明細表及其附件所載，該未收帳款共計五十九萬五千二百十九
元，其中屬上訴人公司業務員賴榮山應收未收部分有五十七萬六千八百九十三元，屬
楊人豪部分僅一萬八千三百二十六元。賴榮山因該帳款應收未收及積欠公司其他款項
，已由其父賴國棟代為賠償上訴人公司九十八萬八千一百二十八元，有該明細表及附
件、收據影本及基隆郵局第三五二九一五號面額六十萬元之支票乙紙可證（見原審更
(一)字卷(一)第八二、八三頁），上訴人對上開事實亦承認無訛（見臺灣高等法院八十四
年度上更(一)字第三○三號刑事案卷第二○三頁）。足見「楊人豪侵占應收未收款明細
表」所載各項，尚不足以證明楊人豪、蘇端正侵占前開款項。此外，上訴人又未能舉
證證明蘇端正、楊人豪侵吞該帳款等詞。為其得心證之理由。因而維持第一審所為上
訴人此部分敗訴之判決，駁回上訴人之上訴。
關於廢棄發回部分：查卷附黃惠卿製作之「楊人豪侵占應收未收款明細表」及其附件
，屬楊人豪應收未收款部分，有「松山國小」一萬三千二百三十六元、「介壽國中」
五千零九十元，計一萬八千三百二十六元。該應收帳款，證人王翠香證稱並未收回。
然究竟係楊人豪未向該二校收取，抑或已收取未交付上訴人而予以侵占，其情不詳。
上訴人既主張蘇端正、楊人豪共同侵占該款，此攸關上訴人得否對被上訴人蘇元枝、
蘇宏文、田憲育、楊明訓行使職務保證權利，自應詳予勾稽查明，亦非不得向該二校
調查審認。乃原審徒以該明細表載有包括訴外人賴榮山之應收未收款，且已經賴員之
父代償為由，而未於理由項中就此部分記載其取捨意見，即為上訴人不利之判斷，殊
嫌疏率，亦有判決不備理由之違法。上訴論旨，指摘原判決關此部分不當，求予廢棄
，非無理由。
關於上訴駁回部分：原判決其餘為上訴人敗訴部分，經核於法並無違誤。證人黃惠卿
於原審固證稱其曾付上訴人二十一萬元，惟係因上訴人公司法定代理人陳進財脅迫其
承認並賠償云云（見原審更(一)字卷(一)第一一二頁反面），充其量僅能證明黃惠卿曾承
認並賠償自動販賣機清潔費而已，原判決雖未載，惟尚不影響判決之結果。上訴論
旨，執是指摘，並就原審合法取捨證據、認定事實之職權行使，指為不當，求予廢棄
原判決關此部分，非有理由。
據上論結，本件上訴一部為有理由，一部為無理由。依民事訴訟法第四百七十七條第
一項、第四百七十八條第一項、第四百八十一條、第四百四十九條第一項、第七十八
條，判決如主文。
中      華      民      國    八十七    年      一      月    二十一    日
                              最高法院民事第三庭
                                  審判長法官  范  秉  閣
                                        法官  曾  煌  圳
                                        法官  許  澍  林
                                        法官  鄭  玉  山
                                        法官  蘇  茂  秋
      右正本證明與原本無異
                                              書  記  官
中      華      民      國    八十七    年      二      月     十二     日
